最高法院民事判決　　　　　　　　　　　　　　　八十八年度台上字第一九三四號
　　上 訴 人　乙○○
　　被上訴人　甲○○
右當事人間請求清償債務事件，上訴人對於中華民國八十七年八月二十五日台灣高等
法院第二審更審判決（八十六年度重上更(一)字第一八六號），提起上訴，本院判決如
左：
    主  文
上訴駁回。
第三審訴訟費用由上訴人負擔。
    理  由
本件被上訴人主張：伊於民國七十八、九年間，以隱名合夥方式，投資上訴人興建房
屋出售之工地，嗣經終止合夥，且經決算，上訴人應給付伊之出資額及應得之利益為
新臺幣（以下同）七百十五萬元，惟僅給付一百萬元，尚差六百十五萬元，迄未給付
等情。本於民法第七百零九條規定，求為命上訴人如數給付，並自八十五年六月十六
日起加付法定遲延利息之判決（其中五百六十九萬九千三百十七元及其利息部分，經
判令上訴人給付，已告確定）。
上訴人則以：被上訴人分得內湖工地門牌內湖路一段九一巷八八弄三四號一、二樓房
屋自行銷售，房屋售出後，臺灣省北區國稅局中和稽徵所以八十四年五月三十日函，
令伊補繳財產交易所得稅一百八十九萬三千六百二十九元，業已由伊繳付。被上訴人
出資之比例為二三點八％，按此比例被上訴人應負擔四十五萬零六百八十三元之稅款
（下稱系爭稅款），此在結算後始發生，上訴人得主張抵銷，被上訴人逾前開確定部
分外之請求為無理由等語。資為抗辯。
原審審理結果，以：查，被上訴人主張，伊以隱名合夥方式投資上訴人在信義區、三
峽及內湖之三工地，嗣終止合夥關係，並已清算及受領部分股款之事實，已據其提出
繳交股款明細表、銀行電回條及結算書為證。上訴人對於被上訴人隱名合夥投資前
開工地及取回部分股款暨隱名合夥經結算後，尚應給付被上訴人六百十五萬元等情均
不爭執，又為更審前之判決所肯認，復經最高法院判決予以維持，自屬實在。惟上訴
人就結算後伊支付之內湖工地稅款四十五萬零六百八十三元主張抵銷，茲應審究者僅
上訴人此部分抵銷之抗辯，有無理由是已。按抵銷之對待請求，其成立與否經裁判者
，以主張抵銷之額為限不得更行主張，民事訴訟法第四百條第二項有明文規定。查，
上訴人在第一審以前開之信義及內湖工地終止合夥關係，經結算結果，伊不僅無給付
被上訴人六百十五萬元之義務，反而被上訴人尚應給付伊八百九十一萬九千二百三十
四元，反訴請求被上訴人給付該金額，上訴人此部分反訴之請求業經判決上訴人敗訴
確定在案。有台灣高等法院八十五年度重上字第四七○號及最高法院八十六年度台上
字第三二二○號民事判決在卷可按。上訴人復自認，本件系爭之稅款四十五萬零六百
八十三元，係包含在伊於第一審反訴請求被上訴人給付之八百九十一萬九千二百三十
四元之內等語，足見上訴人就本件主張抵銷之系爭稅款四十五萬零六百八十三元，業
經判決確定上訴人此部分之債權並不成立，該裁判依首開法律之規定，有既判力，上
訴人自不得再以此金額更行主張抵銷。又按原告對於自己主張之事實已盡證明之責後
，被告對其主張，如抗辯其不實，並提出反對之主張者，則被告對其反對之主張，亦
應負證明之責，此為舉證責任分配之原則。查，本件被上訴人主張，依內湖工地之結
算表內，業已載明「用人頭稅款」之預扣科目扣除六十五萬元稅款，顯見兩造就內湖
工地之合夥在結算時已將系爭稅款預先扣除，上訴人自不得再行追索等語，有利華營
造有限公司內湖土地八十年七月二十二日之第一次結算表影本在卷為憑。而上訴人對
該結算表內容之真正並不爭執，惟辯稱，該結算表僅以概估方式計算，並未詳細計算
人頭稅，有八十一年三月二十五日之試算單為證云云。然兩造就內湖工地結算時既曾
將稅款之項目提列於結算表中，則被上訴人就其前述主張堪認已盡證明之責，上訴人
抗辯此僅為以概估方式計算，結算時並未將系爭稅款估算在內乙節，則為被上訴人所
否認，上訴人自應就此抗辯之事實負舉證之責。雖上訴人提出八十三年三月二十五日
之試算表為證，但被上訴人否認其真正，此外又無確實證明之方法足以證明其抗辯為
真正，自難採信。況查，上訴人在台灣台北地方法院八十三年度訴字第二七七四號其
被訴侵占刑事案件之偵查中已自承，「八十一年八月一日已與他（即被上訴人）結清
內湖工地款項」、「內湖結清告訴人（被上訴人）應付二十五萬五千元，相減後我還
欠他六百六十八萬八千元」、「雙方投資不動產業已結算清楚，被告（即上訴人）已
支付一百萬元，尚欠六百十五萬元未付」各等語，經調取該案刑事卷查明屬實，足見
被上訴人主張前開內湖工地之合夥兩造經結算完畢，上訴人尚欠被上訴人六百十五萬
元屬實。而兩造就前開內湖工地之合夥既已結清，且結算表中已列有人頭稅款之結算
項目預先扣除達六十五萬元，益證被上訴人上述之主張為可採信。上訴人以結算後支
付之系爭稅款，主張抵銷，應無可取。從而，上訴人尚應給付被上訴人四十五萬零六
百八十三元本息，被上訴人此部分之請求，於法有據，應予准許云云。為其心證之所
由得，爰將第一審所為關於命上訴人給付四十五萬零六百八十三元本息部分予以維持
，駁回其上訴。查，上訴人於第一審反訴請求被上訴人給付之八百九十一萬九千二百
三十四元，係包括本件系爭稅款四十五萬零六百八十三元在內，上訴人對此部分之債
權並不成立，而受敗訴判決，已告確定。上訴人自不得執系爭稅款在本訴中再主張抵
銷。原審據以駁回上訴人關此部分之上訴，於法核無違誤。至原審其餘論述，不論正
確與否，均與判決結果無涉。上訴論旨，猶執陳詞，就原審取捨證據，認定事實之職
權行使，指摘原判決違背法令，求予廢棄，非有理由。
據上論結，本件上訴為無理由。依民事訴訟法第四百八十一條、第四百四十九條第一
項、第七十八條，判決如主文。
中      華      民      國    八十八    年      八      月    二十七    日
                              最高法院民事第三庭
                                  審判長法官  范  秉  閣
                                        法官  朱  建  男
                                        法官  曾  煌  圳
                                        法官  許  澍  林
                                        法官  鄭  玉  山
      右正本證明與原本無異
                                              書  記  官
中      華      民      國    八十八    年      九      月     十三     日
